臺灣新北地方法院刑事判決　　　　　　　110年度易字第599號
公　訴　人　臺灣新北地方檢察署檢察官
被　　　告　謝照偉



上列被告因違反區域計畫法案件，經檢察官提起公訴（110 年度
偵緝字第655 號），被告於本院準備程序進行中就被訴事實為有
罪之陳述，經告知簡式審判程序之旨，並聽取當事人之意見後，
經本院裁定進行簡式審判程序，判決如下：
    主  文
謝照偉犯區域計畫法第二十二條之不依限變更土地使用罪，處有
期徒刑參月，如易科罰金，以新臺幣壹仟元折算壹日。
    事  實
一、謝照偉明知坐落新北市○○區○○段000 ○000 ○000 ○00
    0 地號土地（下稱本案土地）業經新北市政府編定公告使用
    分區為特定農業區、使用地類別為農牧用地，非經申請新北
    市政府辦理變更土地使用並報經上級機關核備，不得擅自變
    更使用用途，竟未經申請許可或核准，於民國108 年7 月23
    日與林卓義、林黃聰（所涉犯不依限變更土地使用罪部分，
    經本院以110 年度易字第98號判處緩刑確定）共同簽訂「土
    地停車場租賃契約書」，約定由林卓義、林黃聰將其等共有
    之本案土地出租予謝照偉作為停車場使用，租賃期間自108
    年10月1 日起至113 年9 月30日止，建置期間自108 年7 月
    25日起至108 年9 月30日止，每月租金新臺幣（下同）8 萬
    元，建置期間不收取租金，而違反區域計畫法第15條之管制
    使用土地規定。嗣經新北市政府針對本案土地違規使用部分
    ，於109 年7 月3 日以新北府地管字第1091222174號處分書
    對謝照偉裁處罰鍰9 萬元，以及命謝照偉停止非法使用，並
    限期於送達之日起30日內依法恢復原農業用途使用。謝照偉
    收受上開處分書後，竟基於違反區域計畫法之犯意，未依限
    恢復農牧用地作農業使用。
二、案經新北市政府函送臺灣新北地方檢察署檢察官偵查起訴。
    理  由
一、本案被告謝照偉所犯係死刑、無期徒刑、最輕本刑為3 年以
    上有期徒刑以外之罪，被告於準備程序中就前揭被訴事實為
    有罪之陳述，經本院告知簡式審判程序之旨，並聽取當事人
    之意見後，裁定進行簡式審判程序審理，則本案證據之調查
    ，依刑事訴訟法第273 條之2 規定，自不受同法第159 條第
    1 項、第161 條之2 、第161 條之3 、第163 條之1 及第16
    4 條至第170 條規定之限制，合先敘明。
二、上揭犯罪事實，業據被告於本院準備程序及審理時坦承不諱
    （本院卷第71、87頁），並有土地停車場租賃契約書1 份（
    含本案土地之地籍圖謄本及土地登記第二類謄本、被告之國
    民身分證影本）、另案被告林卓義、林黃聰提出與被告之LI
    NE對話紀錄影本1 份、新北地檢署109 年6 月18日新北檢德
    智108 偵36487 字第1090060569號函1 份、新北市政府109
    年7 月3 日新北府地管字第1091222174號函及所附新北市政
    府109 年7 月3 日新北府地管字第1091222174號裁處違反區
    域計畫法案件處分書、中華郵政掛號郵件收件回執聯各1 份
    （受處分人謝照偉）、109 年8 月6 日新北市非都市土地違
    規使用查報與取締案件會勘紀錄及本案土地現況照片各1 份
    、新北市政府地政局109 年9 月11日新北地管字第10917723
    71號函1 份、新北市樹林區公所109 年9 月15日新北樹工字
    第1092526898號函及所附109 年9 月15日本案土地複查照片
    、新北市政府農業局109 年9 月24日新北農牧字第10918099
    91號函各1 份、新北市政府地政局109 年11月25日新北地管
    字地0000000000號函及所附109 年11月24日新北市政府非都
    市土地違規使用查報與取締案件會勘紀錄及本案土地現況照
    片1 份、109 年9 月24日查列本案土地（即新北市○○區○
    ○段000 ○000 ○000 ○000 地號）之土地建物查詢資料、
    地籍圖查詢資料各1 份在卷可稽，足認被告之任意性自白與
    事實相符，應堪採信。本件事證明確，被告上開犯行，洵堪
    認定，應依法論科。
三、論罪科刑
  ㈠按違反第15條第1 項之管制使用土地者，由該管直轄市、縣
    （市）政府處6 萬元以上30萬元以下罰鍰，並得限期令其變
    更使用、停止使用或拆除其地上物恢復原狀；違反前條規定
    不依限變更土地使用或拆除建築物恢復土地原狀者，除依行
    政執行法辦理外，並得處6 個月以下有期徒刑或拘役，區域
    計畫法第21條第1 項、第22條分別定有明文。查被告因違反
    區域計畫法第15條第1 項之非都市土地使用管制規定，經新
    北市政府依同法第21條第1 項之規定科予罰鍰，並限期令恢
    復土地容許使用項目，詎其屆期仍未恢復土地容許使用項目
    而變更土地使用，自應依同法第22條之規定論處。是核被告
    所為，係犯區域計畫法第22條之不依限變更土地使用罪。
  ㈡爰以行為人之責任為基礎，審酌被告違反政府依區域計畫法
    規定之非都市土地分區使用管制，使用土地，經限期令其變
    更使用，恢復農業使用目的，仍拒不變更土地使用，妨害國
    家整體土地規劃及管制，所為顯有非是；兼衡其承租本案土
    地供為停車場使用之目的，本案土地後於110 年3 月間由另
    案被告林卓義、林黃聰回復農業使用，有新北市政府110年3
    月30日新北府地管字第1100582124號函、新北市政府地政局
    110年8月9日新北地管字第1101484342號函暨函附110年7月
    27日新北市政府非都市土地違規使用查報與取締案件會勘紀
    錄存卷可查（本院卷第49、53至55頁），並參酌被告於本院
    中自陳高中畢業、離婚、從事開發、停車場經營經濟狀況小
    康之智識程度及家庭生活經濟狀況，暨其犯後終能坦承犯行
    之態度等一切情狀，量處如主文所示之刑，並諭知易科罰金
    之折算標準。
據上論斷，應依刑事訴訟法第273條之1第1項、第299條第1項前
段，區域計畫法第22條，刑法第11條前段、第41條第1項前段，
判決如主文。
本案經檢察官陳姵伊提起公訴，由檢察官陳漢章到庭執行職務。
中    華    民    國   110    年    10    月    27    日
                  刑事第十九庭    法  官  許博然
上列正本證明與原本無異。
如不服本判決，應於判決送達後20日內敘明上訴理由，向本院提
出上訴狀（應附繕本），上訴於臺灣高等法院。其未敘述上訴理
由者，應於上訴期間屆滿後20日內向本院補提理由書「切勿逕送
上級法院」。
                                  書記官  陳映孜
中    華    民    國   110    年    10    月    28    日
附錄本案論罪科刑法條全文：
區域計畫法第15條
區域計畫公告實施後，不屬第11條之非都市土地，應由有關直轄
市或縣（市）政府，按照非都市土地分區使用計畫，製定非都市
土地使用分區圖，並編定各種使用地，報經上級主管機關核備後
，實施管制。變更之程序亦同。其管制規則，由中央主管機關定
之。
前項非都市土地分區圖，應按鄉、鎮（市）分別繪製，並利用重
要建築或地形上顯著標誌及地籍所載區段以標明土地位置。
 
區域計畫法第21條
違反第15條第1 項之管制使用土地者，由該管直轄市、縣（市）
政府處新台幣6 萬元以上30萬元以下罰鍰，並得限期令其變更使
用、停止使用或拆除其地上物恢復原狀。
前項情形經限期變更使用、停止使用或拆除地上物恢復原狀而不
遵從者，得按次處罰，並停止供水、供電、封閉、強制拆除或採
取其他恢復原狀之措施，其費用由土地或地上物所有人、使用人
或管理人負擔。
前2 項罰鍰，經限期繳納逾期不繳納者，移送法院強制執行。
 
區域計畫法第22條
違反前條規定不依限變更土地使用或拆除建築物恢復土地原狀者
，除依行政執行法辦理外，並得處6 個月以下有期徒刑或拘役。